臺灣高雄地方法院交通事件裁定　　　　100年度交聲字第325號
原處分機關　高雄市政府交通局
代　表　人　王國材
異　議　人
即受處分人　丁祖棟
上列異議人即受處分人因違反道路交通管理處罰條例案件，對於
高雄市政府交通局民國100 年1 月17日所為之裁決（高市交裁字
第裁32 -BO0000000號），聲明異議，本院裁定如下：
    主  文
原處分撤銷。
    理  由
一、原處分意旨略以：異議人即受處分人丁祖棟駕駛車牌號碼XL
    Q-891 號重型機車，於99年3 月20日15時30分許，在高雄市
    ○○區○○路與站前北路人行道，為警舉發有「停車位置不
    依規定」之違規並當場拖吊，故依道路交通管理處罰條例第
    56 條 第1 項第9 款規定，於100 年1 月17日以高市交裁字
    第裁32-BO0000000號裁決書裁處異議人罰鍰新臺幣（下同）
    900 元等語。
二、異議意旨略以：異議人並未違規停車，伊至拖吊場取車時，
    曾請警方說明並提出違規照片為證，不料警方未加說明及提
    供照片，即要求伊簽收舉發違反道路交通處理事件通知單（
    下稱舉發通知單），伊遂當場拒絕簽收，當時拖吊場人員未
    告知伊應到案時間、處所，僅聲稱舉發通知單會郵寄至伊住
    處，嗣後伊均未收受舉發通知單，警方未提供舉證照片，又
    未寄送舉發通知單，裁決程序顯有瑕疵，爰聲明異議，請求
    撤銷原處分等語。
三、按行為人有違反道路交通管理處罰條例之情形者，應填製舉
    發違反道路交通管理事件通知單，並於被通知人欄予以勾記
    。當場舉發者，應填記駕駛人或行為人姓名、性別、出生年
    月日、地址、身分證統一編號及車主姓名、地址、車牌號碼
    、車輛種類。被查獲之駕駛人或行為人為受處分人時，應於
    填記通知單後將通知聯交付該駕駛人或行為人簽名或蓋章收
    受之；拒絕簽章者，仍應將通知聯交付該駕駛人或行為人收
    受，並記明其事由及交付之時間；拒絕收受者，應告知其應
    到案時間及處所，並記明事由與告知事項，視為已收受。受
    處分人非該當場被查獲之駕駛人或行為人，舉發機關應另行
    送達之，違反道路交通管理事件統一裁罰基準及處理細則第
    11條第1 項第1 款、第2 款分別訂有明文。次按違反道路交
    通管理事件行為人，未依規定自動繳納罰鍰，或未依規定到
    案聽候裁決，處罰機關應於舉發違反道路交通管理事件通知
    單送達2 個月內依基準表逕行裁決之，違反道路交通管理事
    件統一裁罰基準及處理細則第44條第1 項亦有明文。又本條
    例之處罰，受舉發違反道路交通管理事件之受處罰人，認為
    受舉發之違規行為應歸責他人者，應於舉發通知單應到案日
    期前，檢附相關證據及應歸責人相關證明文件，向處罰機關
    告知應歸責人，處罰機關應即另行通知應歸責人到案依法處
    理。逾期未依規定辦理者，仍依本條例各該違反條款規定處
    罰，為道路交通管理處罰條例第85條第1 項所明揭。綜觀上
    開條文意旨，可知舉發機關於填製完成舉發違反道路交通管
    理事件通知單後，應交付或另行送達予受處分人，且須俟受
    處分人未自動繳納罰鍰或未到案聽候裁決或未依法陳報應歸
    責之他人時，處罰機關始得逕行裁決之，是倘舉發違反道路
    交通管理事件通知單未經合法送達受處分人，處罰機關即逕
    行裁決，已使受處分人失去自動繳納罰鍰、到案聽候裁決或
    依法陳報應歸責之他人等救濟機會，其裁決程序顯非適法。
四、查本件舉發通知單之送達，高雄市政府警察局交通警察大隊
    100 年3 月3 日高市警交執字第1000006881號函固說明：異
    議人於99年3 月21日持相關證件至拖吊場辦理領車手續，並
    繳交保管費用、拖運費等規費，另舉發通知單罰鍰領回自行
    繳納等語（見本院卷第33頁），核與證人即舉發警員蘇清風
    於本院調查時證稱：本件是先寫車牌、違規地點、事實及拖
    吊，等到領車的人來拖吊場，我們有兩種作法，一是我們會
    在紅單（即舉發通知單）填上領車人的資料交給他，由他自
    行繳納罰鍰，另一種是領車人到拖吊場直接繳納罰鍰，我們
    幫他代繳到監理站，紅單會一起給監理站。本件異議人應該
    是第一種情形，因為高雄市政府交通局妨害交通車輛保管通
    知單上是記載「自繳」，舉發通知單會寄給車主，但如領車
    人表示是違規駕駛人，並簽收紅單，紅單就由他拿走，作業
    人員也會有1 張影印的紅單寄給車主等語（見本院卷第26、
    28頁），及證人蘇清風庭呈之高雄市政府交通局妨害交通車
    輛保管通知單，其上載明「自繳」、舉發單位函送之高雄市
    政府交通局代收交通違規罰鍰收據，其上記載「領回自行繳
    納」等情相符（見本院卷第34、36頁），惟倘異議人確有當
    場領回舉發通知單，則依證人蘇清風上開證述，異議人理應
    有簽收該舉發通知單之資料，然卷附之舉發通知單移送聯（
    見本院卷第6 頁），其上收受通知聯者簽章欄卻未有異議人
    之簽名，亦無加註任何文字，準此以觀，異議人究有無簽收
    ，當堪質疑，且舉發單位未再寄發舉發通知單予異議人或車
    主胡貴容一情，業經本院電詢舉發單位人員查明，有本院公
    務電話記錄2 紙在卷可按（見本院卷第37、39頁），可見並
    無其他證據可資證明異議人有另受送達，或符合違反道路交
    通管理事件統一裁罰基準及處理細則第11條第1 項第1 款所
    定視為已收受之情形（告知其應到案時間及處所，並記明事
    由與告知事項），自難逕認本件舉發通知單之送達合法。
五、上開舉發通知單既未合法送達異議人，揆諸前揭法條意旨，
    原處分機關逕為裁罰，程序顯非適法，異議人聲明異議為有
    理由，本院自應撤銷原處分，由原處分機關另為適法之處分
    。末本件既因裁決程序不合法而撤銷，異議意旨所指實體事
    由，即異議人究有無原處分所指之違規停車行為，自無庸審
    究，應由原處分機關於另為裁決時，一併審酌，附此敘明。
六、據上論斷，依道路交通管理處罰條例第87條第2 項、道路交
    通事件處理辦法第19條前段，裁定如主文。
中    華    民    國  100     年    6     月    20    日
                  交通法庭  法  官  陳筱雯
以上正本證明與原本無異。
如不服本裁定，應於收受送達後5 日內向本院提出抗告狀。
中    華    民    國   100    年    6     月    20    日
                            書記官  陳建琪